最高法院刑事判決　　　　　　九十六年度台上字第五五四六號
上　訴　人　甲○○
　　　　　　　　　　東成技能訓練所執行）
　　　　　　乙○○
上列上訴人等因違反槍砲彈藥刀械管制條例等罪案件，不服台灣
高等法院台南分院中華民國九十六年七月十七日第二審判決（九
十五年度上訴字第一四二九號，起訴案號：台灣台南地方法院檢
察署九十五年度偵字第一八八七、二二二六、三○八九、三三一
二號），提起上訴，本院判決如下：
    主  文
原判決撤銷，發回台灣高等法院台南分院。
    理  由
本件原判決認定上訴人甲○○明知具有殺傷力之改造槍枝、子彈
為槍砲彈藥刀械管制條例第四條第一項所規定管制物品，非經許
可，不得擅自製造、持有，竟基於製造可發射子彈具有殺傷力改
造手槍、子彈之犯意，未經許可，於民國九十四年七、八月間，
在台南市○○街三十五號其住處，利用其所有如原判決附表二所
示工具，以如附表一編號一、二、九所示方法，製造各該表所列
可發射子彈具有殺傷力之改造手槍及子彈。而郭春祈（綽號老Ｋ
，另案偵辦中）於九十五年一月十日，在高雄市左營區○○○路
某處，以新台幣（下同）一百零五萬元代價向姓名不詳成年男子
購買安非他命半公斤，嗣因發現該毒品不純，無法使用，認遭人
詐騙，即於翌（十一）日下午夥同甲○○，前往同市左營區○○
○路五五三號「萬里香餐廳」停車場，並於當天晚上約十一時許
，邀集眾友人即上訴人乙○○與張志安、吳明宗等及其他不詳姓
名者多人至該停車場，準備找販賣毒品之人索回價款。乙○○於
同日下午，經甲○○以電話告知郭春祈準備向販賣毒品之人索回
價款之計畫後，依囑駕駛郭春祈之妻曾香棋所有Ｆ七－三六五九
號自用小客車，至甲○○上址住處內門邊拿取一內有如原判決附
表一編號一、二所示槍枝、子彈之手提袋，置於其駕駛之自用小
客車右前座踏板處，而未經許可，持有該批具殺傷力之槍枝及子
彈，駛至上開「萬里鄉餐廳」停車場等候。嗣警方於同日下午約
十一時三十分許，據報前往該「萬里香餐廳」附近查察，因遭不
明人士開槍，隨即還擊，郭春祈與上訴人等即分頭逃逸，乃經警
在乙○○所駕駛上開自用小客車右前座踏板處扣得原判決附表一
編號一、二所示槍枝及子彈。警方旋於同年月十七日下午五時許
，持搜索票至甲○○上開住處，扣得王某所有如原判決附表二所
示供製造槍枝、子彈所用之工具。迨同年月二十三日，甲○○又
帶警方前往台南市○○路○段四四三號台南市警察局交通隊拖吊
場，在甲○○所有、借予王勁棠使用之四六二六－ＬＶ號自用小
客車後方置物箱右側內裝及車身板金空間內，扣得王某所有如原
判決附表一編號九、十之子彈及槍枝等情。因認第一審判決經比
較刑法新舊規定後，依想像競合犯從一重論處甲○○槍砲彈藥刀
械管制條例第八條第一項罪刑（累犯），另論處乙○○同條例第
八條第四項罪刑，為無不合，予以維持，駁回上訴人二人在第二
審之上訴。固非無見。
惟查：(一)、依第一審判決附表一編號二「應沒收之物」欄所載，
係認扣案子彈四十五顆經鑑定結果，其具有殺傷力之子彈，均經
試射完畢，業已滅失；無殺傷力或未鑑定之子彈，或無殺傷力或
無法證明有殺傷力，均非違禁物，不予宣告沒收。故其就應沒收
之物載為「無」。該附表乃屬判決認定事實之一部，然其於理由
內則謂該附表一編號二所示具殺傷力之子彈係違禁物，應依刑法
第三十八條第一項第一款規定宣告沒收，並於主文欄為該沒收之
諭知，致其事實之認定與理由論敘及主文諭知不相符合，而有判
決理由矛盾之違誤，原判決未予撤銷，仍為相同認定、論敘，並
因而維持第一審關於上訴人二人部分科刑之判決，自屬判決違背
法令。(二)、原判決附表一編號二所示扣案子彈四十五顆，經內政
部警政署刑事警察局鑑定，依其鑑定書鑑定結果欄所載：(1)十九
顆僅採樣六顆試射，認均具殺傷力；(2)十二顆僅採樣四顆，三顆
可擊發，認具有殺傷力，一顆無法擊發，認不具殺傷力；(3)七顆
僅採樣二顆試射，均可擊發，認具殺傷力；(4)六顆僅採樣二顆試
射，一顆可擊發，認具殺傷力，一顆無法擊發，認不具殺傷力；
(5)一顆經實際試射，可擊發，認具殺傷力（見一八八七號偵卷第
一九三、一九四頁）。原判決於其附表一編號二「有無殺傷力及
製造方法」欄內，關於該四十五顆子彈之鑑定結果，總計僅就其
中「四十四顆」為認定記載，對於上開(5)經鑑定認具殺傷力之子
彈一顆，則未加載敘，復以括弧註明其餘子彈未經鑑定，無從認
定有無殺傷力等語，已與上開鑑定書鑑定結果所載不相符合，而
有證據上理由矛盾之違法。且依上開鑑定結果，上開四十五顆子
彈經實際採樣鑑驗者，總計僅為十五顆，且多係經改造之土造子
彈，而其餘子彈實際均未經鑑驗，則其究竟有否殺傷力？尚屬不
明，乃原判決僅依部分子彈之鑑定結果，逕認其餘實際未經鑑驗
之子彈無從證明有殺傷力，已嫌速斷，且此係攸關上訴人二人該
部分犯行成否之認定，自應進一步請專業機關加以鑑定，資為審
認之依據，原審未為該必要調查，遽行判決，其證據調查職責仍
嫌未盡。(三)、原判決附表一編號七所示子彈五顆、編號十所示子
彈六顆，甲○○於警詢、偵查中均坦認係渠所改造無誤，其中該
編號七所示五顆子彈經鑑驗採樣二顆試射，均可擊發，認具殺傷
力（見二二二六號偵卷第十二、十三頁、第四十一、四十九頁）
。即原判決附表一編號七亦為相同之記載，然其事實欄部分未認
定甲○○有該部分未經許可製造子彈犯行，而未予併論，應有已
受請求之事項未予判決之違誤。又原判決附表一編號十所示子彈
六顆，依鑑定書鑑定結果記載，實際僅採樣其中三顆，認皆係改
造之土造子彈，經試射無法擊發，均不具殺傷力（見三三一二號
偵卷第二十一頁）。則該其餘未經鑑驗之三顆子彈，有否殺傷力
？亦欠明瞭，原審未再囑託專業機關為鑑驗，遽認其全部不具殺
傷力，而為有利甲○○之認定，亦有應於審判期日調查之證據未
予調查之違誤。(四)、九十二年二月六日修正公布，於同年九月一
日起施行之刑事訴訟法，為貫徹直接審理主義、言詞審理主義之
精神，改採審判集中審理制，依本法第二百七十九條第一項「行
合議審判之案件，為準備審判起見，得以庭員一人為受命法官，
於審判期日前，使行準備程序，以處理第二百七十三條第一項、
第二百七十四條、第二百七十六條至第二百七十八條規定之事項
」之規定，行合議制之通常審判程序案件，為使審判程序能集中
、縝密且順暢有效地進行，其受命法官於準備程序之功能，僅在
於開始審判前應為相當之準備，其所得處理者，應以同法第二百
七十三條第一項各款及第二百七十四條、第二百七十六條至第二
百七十八條所明定之事項為限，非但不負責證據之蒐集，更不再
從事證據之實質調查，故就證人之訊問，除有同法第二百七十六
條第一項所定「預料證人不能於審判期日到場者，得於審判期日
前訊問」之例外情形，原則上均應在審判期日行之，俾使證人於
審判期日當庭所行之訊問及交互詰問程序，法院（合議庭）得依
其言詞陳述語氣及反應態度，能直接獲取正確之心證，以為價值
判斷之準據。從而受命法官於準備程序除有上開例外情形外，並
無就證人行訊問及交互詰問之權限。本件原審於九十六年六月十
一日係由受命法官進行準備程序，乃傳訊證人陳豐霈、黃春泉二
人到庭，且依其筆錄記載，法院並無預料該二證人不能於審判期
日到場之情形，竟對該二證人行訊問及行交互詰問程序（見原審
卷第二二八頁至第二三四頁），此項程序之踐行，要與上開規定
有悖，同非適法。以上，或係上訴人二人上訴意旨所指摘，或為
本院得依職權調查之事項，應認原判決有撤銷發回更審之原因。
據上論結，應依刑事訴訟法第三百九十七條、第四百零一條，判
決如主文。
中　　華　　民　　國　九十六　年　　十　　月　 十八 　日
                      最高法院刑事第七庭
                          審判長法官  張　淳　淙
                                法官  劉　介　民
                                法官  張　春　福
                                法官  蔡　彩　貞
                                法官  林　俊　益
      本件正本證明與原本無異
                                      書  記  官
中　　華　　民　　國　九十六　年　　十　　月　二十五　日
                                                      Ｅ
